臺灣高等法院臺南分院刑事裁定
110年度聲再字第31號
聲  請  人
即受判決人  江漢章
代  理  人  張蓁騏律師
上列聲請人因毒品危害防制條例等案件，對於本院109年度上訴
字第643號中華民國109年9月9日確定判決（第一審案號：臺灣嘉
義地方法院108年度訴字第314號。起訴案號：臺灣嘉義地方檢察
署108年度偵字第2354號）聲請再審，本院裁定如下：
    主  文
再審之聲請駁回。
    理  由
一、聲請再審意旨略以：
　㈠於民國109年12月間即原判決後，呂聰博向我大姐表示，證人
    謝惠卿跟他說因要養一個5、6歲的小孩，為了要快點交保及
    減刑，怕會被抓去關，所以才在原判決時證稱有拿錢向聲請
    人購買毒品甲基安非他命。又聲請人雖有拿一點點毒品甲基
    安非他命給謝惠卿，但沒有收錢，亦未言明是要抵債，只是
    給謝惠卿施用而己，故聲請人並未販賣毒品給謝惠卿。請求
    傳訊證人呂聰博，以為證明謝惠卿是故意誣陷聲請人。
　㈡觀之聲請人與謝惠卿間之通聯譯文，並無法辨別雙方約定見
    面係所為何事？甚且見面時聲請人有無販賣毒品予謝惠卿？
    實均無從譯文之通話內容而為判斷，則有關本件犯罪事實成
    立與否，係僅憑藉謝惠卿對通聯譯文文意內容之片面解釋而
    斷，再無其他補強證據可資輔佐，於證據法則及自由心證之
    運用存有極大缺陷，故若一旦謝惠卿有故意誣陷之情狀，亦
    即聲請人究竟有罪與否受謝惠卿左右之影響力極大。故如有
    新事實或新證據，足證證人謝惠卿係因故而於本案藉詞誣陷
    聲請人，則單獨或與先前之證據綜合判斷，聲請人應無販賣
    毒品予謝惠卿之情事，依法即應予開啟再審程序。
  ㈢綜上所述，依刑事訴訟法第420條第1項第6款、第3項規定，
    聲請再審。
二、按刑事訴訟法第420條於104年2月4日修正公布，同年月6日
    生效，就為受判決人之利益，得聲請再審之事由，其中第1
    項第6款由原規定「因發現『確實之新證據』，足認受有罪判
    決之人應受無罪、免訴、免刑或輕於原判決所認罪名之判決
    者」，修正為「因發現『新事實或新證據，單獨或與先前之
    證據綜合判斷』，足認受有罪判決之人應受無罪、免訴、免
    刑或輕於原判決所認罪名之判決者」，並增列第3項「第1項
    第6款之新事實或新證據，指判決確定前已存在或成立而未
    及調查斟酌，及判決確定後始存在或成立之事實、證據」規
    定。又參諸其修正理由，指明再審制度之目的在發現真實並
    追求具體公平正義之實現，為求真實之發見，避免冤獄，對
    於確定判決以有再審事由而重新開始審理，攸關被告權益影
    響甚鉅，故除現行規定所列舉之新證據外，若有確實之新事
    實存在，不論單獨或與先前之證據綜合判斷，合理相信足以
    動搖原確定判決，使受有罪判決之人應受無罪、免訴、免刑
    或輕於原判決所認罪名之判決，應即得開啟再審程序等意旨
    。足見該條文修正後，所謂之新證據或新事實，仍必須「可
    認為足以動搖原有罪確定判決，而為受判決人無罪、免訴、
    免刑或輕於原判決所認罪名之判決者」為限（即具備「確實
    性」或「顯著性」）。換言之，聲請再審人所主張之新事實
    或新證據，單獨或與先前之證據綜合判斷，倘無法使法院合
    理相信足以動搖原確定判決所認定之事實者，仍無從准予開
    啟再審程序。且依此原因聲請再審者，應提出具體之新事實
    或新證據，由法院綜合新證據、新事實，與案內其他有利與
    不利之全部卷證，予以判斷，而非徒就卷內業已存在之資料
    對於法院取捨證據之職權行使加以指摘，如係在原確定判決
    審判中已提出之證據，經原法院審酌捨棄不採者，即不具備
    「新規性」之要件，自毋庸再予審查該證據是否具備「確實
    性」（最高法院104年度台抗字第404號、第319號、第615號
    、第667號裁定意旨參照）。又按聲請再審之理由，如僅對
    原確定判決認定事實之爭辯，或對原確定判決採證認事職權
    之行使，任意指摘，或對法院依職權取捨證據持相異評價等
    情，原審法院即使審酌上開證據，亦無法動搖原確定判決，
    自非符合此條款所定提起再審之要件（最高法院102年度台
    抗字第480號裁定意旨參照）。另證據之調查，係屬法院之
    職權，而法院就調查證據之結果，本於自由心證之原則，而
    為斟酌取捨，是證據之證明力如何，係屬法院之職權範圍，
    原確定判決既已就本案相關卷證予以審酌認定，並敘明理由
    ，倘其證據之取捨並無違反論理或經驗法則，即難認其所為
    之論斷係屬違法。況採納其中一部分，原即含有摒棄與其相
    異部分之意，此乃證據取捨之當然結果，縱未於判決理由內
    一一說明，亦無漏未斟酌可言，此屬事實審法院取捨證據及
    評價證據證明力等職權行使之結果（最高法院103年度台抗
    字第812號裁定意旨參照）。
三、又按「有罪之判決確定後，有下列情形之一者，為受判決人
    之利益，得聲請再審：…，原判決所憑之證言、鑑定或通譯
    已證明其為虛偽者。受有罪判決之人，已證明其係被誣告
    者。」、「前項第一款至第三款及第五款情形之證明，以經
    判決確定，或其刑事訴訟不能開始或續行非因證據不足者為
    限，得聲請再審」，刑事訴訟法第420條第1項第2款、第3款
    、第2項分別定有明文。是以原判決所憑之證言，已證明其
    為虛偽者，及受有罪判決之人，已證明其係被誣告者，必須
    以經「判決」其為虛偽或被誣告已經證明者，或其刑事訴訟
    不能開始或續行非因證據不足者為限，始得為之。再同法第
    420條第2項規定所謂「其刑事訴訟不能開始或續行，非因證
    據不足者為限」，係指存在有事實上（如行為者已死亡、所
    在不明、意思能力欠缺等）或法律上（如追訴權時效已完成
    、大赦等）之障礙，致刑事訴訟不能開始或續行，方得以此
    取代「判決確定」之證明，而據以聲請再審。是依上開規定
    ，以其他證明資料替代確定判決作為證明，自亦必須達到與
    該有罪確定判決所應證明之同等程度，亦即須有相當於「判
    決確定」證明力之證據始可，否則不生「替代」之可言，自
    亦不合乎客觀確實性之要求（最高法院107年度台抗字第121
    5號、第1000號裁定意旨參照）。
四、經查：
  ㈠聲請人因毒品危害防制條例等案件，前經本院於109年9月9日
    以109年度上訴字第643號判決上訴駁回（下稱原確定判決；
    第一審即臺灣嘉義地方法院108年度訴字第314號判決判處聲
    請人應執行有期徒刑八年），而告確定，合先敘明。
  ㈡原確定判決主要係依憑聲請人之部分供述、證人謝惠卿於偵
    審中之證詞，佐以聲請人與謝惠卿間之通訊監察譯文、通訊
    監察書暨電話附表等證據資料，而認定本案犯罪事實。並說
    明聲請人所稱雖有拿毒品甲基安非他命予謝惠卿，但未向謝
    惠卿拿錢，也沒有抵債的意思云云，如何不可採信等旨。又
    就聲請人及辯護人所辯各節，予以一一指駁論述，所為論斷
    ，均有卷存證據可資覆按。
　㈢聲請人雖以前開聲請意旨所示理由聲請再審。然查：
  ⒈聲請人雖主張謝惠卿係因要扶養小孩，為求交保及減刑，怕
    被抓去關，而為虛偽之證詞云云。然查，聲請人僅係以所謂
    呂聰博於原確定判決後，向聲請人之大姐表示，曾聽聞謝惠
    卿自稱係為求交保及減刑而故意誣陷聲請人為由，聲請本件
    再審，並未提出原確定判決所憑證人謝惠卿之證言，已經判
    決確定為虛偽者，或聲請人被誣告之情已經判決確定者，或
    其刑事訴訟不能開始或續行非因證據不足之相關證據資料。
    揆之前揭說明，本件難認符合刑事訴訟法第420條第1項第2
    款、第3款聲請再審之要件。
　⒉原確定判決係依據下列事證，認定聲請人確有於如原確定判
    決附表編號1、2所示之時間、地點，販賣第二級毒品甲基安
    非他命予謝惠卿：
　⑴聲請人與謝惠卿為通訊監察譯文所示之聯絡後，確有於如原
    確定判決附表編號1、2所示之時間、地點與謝惠卿見面，並
    交付甲基安非他命予謝惠卿等情，業據聲請人坦認不諱。
　⑵又證人謝惠卿於偵查時證稱：我跟聲請人買甲基安非他命，
    都是聲請人先過來跟我拿錢，過了1、2小時之後，才把甲基
    安非他命拿給我等語。復於審理時證述：附表編號1「通訊
    監察譯文」欄的2通通聯對話，是聯絡拿甲基安非他命的事
    情，電話打完後，聲請人先到我家，我先拿新臺幣（下同）
    1,000元給聲請人，約隔1至2小時聲請人再到我家把甲基安
    非他命交給我。附表編號2「通訊監察譯文」欄的通聯對話
    ，是我要跟聲請人拿甲基安非他命，譯文中講到拿500元來
    還我，是我們的暗語，所以我特別說「那樣聽懂嗎」，電話
    打完後，是隔天下午1點多聲請人來我家見面，聲請人說他
    沒錢，就拿毒品給我，我接受了毒品，所以這次被告是拿50
    0元甲基安非他命給我，因聲請人欠我500元，所以我沒拿錢
    給聲請人，讓聲請人用甲基安非他命抵債等語。而證人謝惠
    卿就附表編號2部分，究係抵債抑或有實際交付現金乙情，
    前後所述雖有不一；然佐以通訊監察譯文，證人謝惠卿於當
    日22時51分0秒與聲請人聯絡時，向聲請人表示：「你今天
    跟我借錢，那你明天拿500來還我就好了，那樣聽得懂嗎？
    」、「大概中午那邊喔」等語，對話內容已表明相約見面之
    目的及時間，並獲聲請人應允，故證人謝惠卿之真意，應在
    暗示聲請人於翌日中午若無法返還500元借款，得以500元之
    毒品抵銷債務，否則，倘為一般借款之返還請求，證人謝惠
    卿實無在首句對話結尾時向被告表示「那樣聽懂嗎？」一語
    之必要。從而，就附表編號1部分，聲請人係直接向證人謝
    惠卿收取價金1,000元；附表編號2部分，聲請人係以毒品抵
    償其對證人謝惠卿之500元債務，應可認定。
　⑶再者，聲請人於偵查中供稱：我曾向謝惠卿借錢，後來我沒
    辦法還錢，謝惠卿叫我用甲基安非他命抵債等語，且於審理
    時亦供陳：附表編號2部分，謝惠卿不是要跟我買毒品，是
    我跟她借錢，她跟我說我沒有錢就拿毒品來抵，我隔天有拿
    500元毒品跟她抵債。附表編號1部分，也是拿甲基安非他命
    抵1,000元債務。（依照你今日陳述，雖與謝惠卿所陳述之
    販賣情節不同，但法律認定上還是屬於販賣，是否承認這2
    次販賣第二級毒品之犯行？）我承認，但事發經過是依照我
    所述的為準等語。據上，除就附表編號1部分，究竟有無向
    謝惠卿收取1,000元部分與謝惠卿之證述有所出入外，聲請
    人上開供述亦不否認曾於附表編號1、2所示之時間、地點，
    交付甲基安非他命予謝惠卿以抵償債務之事實，足以印證謝
    惠卿所證述於上開時、地向被告購買甲基安非他命等情，應
    可採信。
　⑷由上開事證勾稽以觀，證人謝惠卿已於閱覽通訊監察譯文後
    ，清楚證述2次毒品交易之細節經過，且其所陳述內容亦與
    通訊監察譯文之對話內容相互契合，並與被告前揭供述無重
    大歧異。從而，附表編號1部分，聲請人係向證人謝惠卿直
    接收取價金；附表編號2部分，聲請人以毒品抵償其對證人
    謝惠卿之500元債務，均非無償轉讓毒品甲基安非他命予謝
    惠卿，均堪認定。
　⒊按證據之取捨及其證明力之判斷，屬於事實審法院之職權，
    苟其所為之判斷，並不違背經驗法則及論理法則，即不能任
    意指為違背法令。又供述證據之一部，認為真實者予以採取
    ，並非法則所不許，且採信同一證人之部分證言時，當然排
    除其他部分之證言，此為法院取捨證據法理上之當然結果。
    查本案有關證人謝惠卿所述相關證詞之證明力等各情，已據
    原確定判決詳細審酌，並於參酌其他各項證據後，認定聲請
    人確有販賣第二級毒品甲基安非他命一情，而於判決理由中
    詳予敘明、論斷，聲請人仍反於上開認定，徒以聲請意旨各
    項理由質疑原確定判決認定事實有所違誤，僅係對原確定判
    決法院採證認事之適法職權行使，徒憑已見再事爭執，並對
    原確定判決法院職權認定事實、取捨證據之結果持相異評價
    。又聲請人並未提出原確定判決所憑證人謝惠卿之證言，已
    經判決確定為虛偽，或聲請人被誣告之情已經判決確定，或
    有何替代確定判決之相關證據，而是逕以請求傳訊證人呂聰
    博，以為證明證人謝惠卿是故意誣陷聲請人，已與刑事訴訟
    法第420條第1項第2款、第3款之要件不符，已如前述。況本
    案事證已甚明確，在無其他更有力之反證情形下，即便參酌
    呂聰博之證言，亦無法推翻原確定判決所認定之事實。是聲
    請人以此為新事實或新證據，依刑事訴訟法第420條第1項第
    6款、第3項規定聲請再審，亦屬無據。從而，本件並不具備
    刑事訴訟法第420條第1項第6款、第3項規定之再審要件，要
    難認係適法之再審理由。
　㈣綜上所述，聲請意旨所指各點，或係對原確定判決取捨證據
    與自由判斷證據證明力之職權行使及原確定判決理由已經說
    明之事項，或係就不影響於判決本旨事項，再為事實上之爭
    辯，而徒以自己之說詞，為相異之評價，且不論單獨或與先
    前之證據綜合判斷，均無法使本院合理相信足以動搖原確定
    判決所認定之事實，又本件亦不符合刑事訴訟法第420條第1
    項第2款、第3款之要件，自無開啟再審之餘地。
五、從而，本件聲請人聲請再審，核與刑事訴訟法420條第1項第
    6款、第3項規定之要件尚有不符，其聲請為無理由，應予駁
    回。
六、依刑事訴訟法第434條第1項，裁定如主文。　　
中　　華　　民　　國　　110 　年　　5 　　月　　18　　日
                  刑事第三庭    審判長法　官  陳連發
                                      法　官  何秀燕
                                      法　官  洪榮家
以上正本證明與原本無異。
如不服本裁定，應於收受本裁定後十日內向本院提出抗告狀。
　　　　　　　　　　　　　　　　　　　書記官  謝麗首
中　　華　　民　　國　　110 　年　　5 　　月　　18　　日